臺灣高等法院刑事判決　　　　　　　　　100年度上易字第2號
上　訴　人
即　被　告　韓　靜
上列上訴人因妨害自由案件，不服臺灣臺北地方法院99年度易字
第2782號，中華民國99年11月19日第一審判決（起訴案號：臺灣
臺北地方法院檢察署99年度偵字第21396號），提起上訴，本院
判決如下：
    主  文
上訴駁回。
    理  由
一、按提起第二審之上訴，其上訴書狀應敘述具體理由，為第二
    審上訴必備之程式。此觀民國96年7月4日修正公布刑事訴訟
    法第361條第2項之規定甚明。倘上訴理由之敘述未合乎具體
    之要求者，其上訴即屬同法第362條前段所定「上訴不合法
    律上之程式」，第二審法院應依同法第367條前段之規定，
    以判決駁回之。至其理由之具體與否，屬第二審法院審查範
    圍，不在第一審法院命補正之列，上訴書狀如已敘述理由，
    但其理由非屬具體，即不符上訴之法定要件，第二審自得逕
    以判決駁回，無定期命補正問題（最高法院97年度台上字第
    3599號判決參照）。此與上訴書狀全未敘述上訴理由者，第
    一審法院依刑事訴訟法第361條第3項之規定，應定期間先命
    補正之情形，尚屬有別。又第二審上訴之目的，既在於請求
    撤銷、變更原判決，則所謂具體理由，必係依卷內既有訴訟
    資料或提出新事證，指摘或表明第一審判決有何採證、認事
    、用法或量刑等足以影響判決本旨之不當或違法，而構成應
    予撤銷之具體事由，始克當之；倘僅泛言原判決認定事實錯
    誤、違背法令、量刑失之過重或輕縱，而未依上揭意旨指出
    具體事由，或形式上雖已提出具體事由，然該事由縱使屬實
    ，亦不足以認為原判決有何不當或違法者，皆難謂係具體理
    由，俾與第二審上訴制度旨在請求第二審法院撤銷、變更第
    一審不當或違法之判決，以實現個案救濟之立法目的相契合
    ，並節制濫行上訴（最高法院97年度台上字第892號判決意
    旨參照）。再按刑事訴訟法第367條增定「上訴書狀未敘述
    理由」，由第二審法院審判長定期間先命補正之規定，依其
    文義，僅指未敘述「理由」，而非未敘述「具體理由」，即
    係針對全然未敘述理由之上訴書狀所為規範，自不包括已敘
    述之理由係空泛、不具體者在內，觀諸同法第361條第3項之
    修正理由說明：「上訴理由是否具體，係屬第二審法院審查
    範圍，不在命補正之列」，益足徵之。是第二審法院僅須對
    於完全未敘述理由之上訴書狀，定期命補正；對於載有具體
    或空泛（不具體）理由之上訴書狀，則無庸裁定命補正（最
    高法院98 年度台上字第4476號判決意旨參照）。
二、本件上訴人即被告韓靜不服原判決，於民國99年12月1日法
    定上訴期間內提起第二審上訴，上訴狀理由略以：上訴理由
    容候補呈等語；上訴人嗣於99年12月22日提出上訴理由書，
    其內容亦僅以：從事發至今年10月，告訴人遇見被告有7次
    之多，每次看到被告，告訴人完全不避諱且無絲毫不安的表
    情。此外，今年5月6日，被告與告訴人男友因債務糾紛，在
    臺北地方法院調解庭進行調解時，告訴人對被告大聲說：那
    女人（被告）不會善罷干休的。顯然地，告訴人並沒有因為
    收到被告的恐嚇簡訊感到害怕等語。
三、原審判決以：韓靜與劉亞章原係男女朋友關係，因與劉亞章
    間有債務及感情糾紛，而對劉亞章及其女友王玲瑛心生不滿
    ，竟基於恐嚇之犯意，於民國98年11月8日下午9時3分許，
    以其門號0000-000000號手機傳發內容為「總有一天會讓你
    好看，他老兄怎麼欺負我我就找你老人家，算你倒霉」等簡
    訊至王玲瑛門號0000-000000號手機，藉此加害身體之事恐
    嚇王玲瑛，致其心生畏懼。案經王玲瑛訴由臺北縣政府警察
    局新店分局報告臺灣臺北地方法院檢察署檢察官偵查起訴。
    甲、程序部分：一、本件為刑事訴訟法第376條第1、2款所
    列案件，依同法第284條之1前段規定，由法官1人獨任審判
    ，合先敘明。二、(一)按被告以外之人於審判外之言詞或書
    面陳述，除法律有規定者外，不得作為證據。又被告以外之
    人於審判外之陳述，雖不符前4條之規定，而經當事人於審
    判程序同意作為證據，法院審酌該言詞陳述或書面陳述作成
    時之情況，認為適當者，亦得為證據，刑事訴訟法第159條
    第1項、第159條之5第1項定有明文。(二)查告訴人王玲瑛警
    詢及於檢察官訊問之具結筆錄，為被告韓靜以外之人於審判
    外之言詞陳述，惟被告及檢察官於本院審理時同意作為證據
    ，本院揆諸前開法條規定，並審酌前開言詞陳述作成時之情
    況，認為適當，自得作為證據，合先敘明。乙、實體部分：
    一、訊據被告固然坦承於事實欄所載時間發送內容如事實欄
    所載之簡訊給告訴人之事實，惟矢口否認有何恐嚇之犯行，
    辯稱：發簡訊的原因是劉亞章積欠債務6年均未理會，當天
    又說要還錢而未還，打給劉亞章又關機，被告心情低落才發
    簡訊給告訴人，目的在於要劉亞章開機，並無恐嚇犯意云云
    。經查：(一)被告與劉亞章原係男女朋友關係，告訴人為劉
    亞章之現任女友，被告與劉亞章間有債務糾紛，被告於98年
    11月8日下午9時3分許，以其門號0000-000000號手機傳發內
    容為「總有一天會讓你好看，他老兄怎麼欺負我我就找你老
    人家，算你倒霉」等簡訊至告訴人門號0000-000000號手機
    之事實，業據王玲瑛於警詢及檢察官訊問時（他卷第14至15
    頁、第27至28頁）指述甚詳，並有簡訊翻拍照片1紙（他卷
    第4頁）在卷可稽，復為被告所坦認（他卷第17、26頁、本
    院卷第19頁背面）在卷，堪以認定。(二)被告雖辯稱其傳簡
    訊給告訴人的目的在於使劉亞章開機並還錢云云，惟查其簡
    訊內容所述「總有一天會讓你好看，他老兄怎麼欺負我我就
    找你老人家，算你倒霉」，並無隻字片語提及「打開手機」
    或「還錢」之內容，實難認收到簡訊之人得以瞭解被告的目
    的在於簡訊內未曾提及的「請劉亞章打開手機並還錢」，細
    繹其字句，非但以帶有侮辱之意稱告訴人為「老人家」，並
    表示表示總有一天要告訴人「好看」，顯係針對告訴人而來
    ，而以加害身體之事，恐嚇告訴人。而一般人收到別人表示
    要「讓你好看」這樣的簡訊，當然會擔心或畏懼遭受身體上
    的損傷或報復，而心感憂慮害怕，告訴人並因而於99年6月
    28日報警提出恐嚇之告訴，且表示收到此封簡訊使其心生畏
    懼（他卷第15頁），則被告傳送上開內容簡訊給告訴人之行
    為，自足以生損害於告訴人甚明。(三)至辯護意旨雖以被告
    事後有詢問劉亞章告訴人收到簡訊的反應，劉亞章並未提及
    告訴人感到害怕，再者被告於其後多次與告訴人相遇，告訴
    人亦未顯露驚慌躲避之意，也直視被告，且告訴人事隔多月
    始提出告訴，並未心生畏懼等語為辯。惟查被告所指上開告
    訴人之反應，僅有其單方陳述，並未提出任何證據以實其說
    ，難認可信。再者，告訴人是否立即提出告訴，與其收到簡
    訊時是否心生感到恐懼害怕，並無必然關係，無從以告訴人
    未馬上提出告訴，即遽認其心中毫無所覺。是上開辯護意旨
    所指，尚無從為被告有利之認定，附此說明。(四)綜上，本
    案事證明確，被告犯行堪以認定，應依法論科。二、論罪科
    刑之理由：(一)查被告傳送內容為「總有一天會讓你好看，
    他老兄怎麼欺負我我就找你老人家，算你倒霉」之簡訊給告
    訴人，以上開加害身體之將來惡害告知告訴人，使之心生畏
    懼。是核被告所為，係犯刑法第305條以加害身體之事，恐
    嚇他人致生危害於安全罪。(二)爰審酌被告並無前科，有臺
    灣高等法院被告前案紀錄表1份在卷可稽，其與告訴人間無
    冤無仇，僅因與前男友劉亞章間之感情及債務糾紛，竟不思
    透過法律程序及理性解決，而遷怒於告訴人，傳送恐嚇加害
    身體內容之簡訊給告訴人，致告訴人心生畏懼，致生危害於
    安全，及犯後就犯行矢口否認，且迄未與告訴人達成和解或
    為何賠償，難認有何悔意等犯罪之動機、目的、手段及造成
    之損害等一切情狀，量處如主文所示之刑，並諭知易科罰金
    之折算標準。從形式上觀察，原判決並無違誤，量刑亦稱妥
    適。被告上訴意旨仍執前詞略以：告訴人並未因收到被告的
    恐嚇簡訊感到害怕等語。惟查，原判決依據卷內資料，認定
    被告犯刑法第305條以加害身體之事，恐嚇他人致生危害於
    安全罪，並將所論述之依據一一詳述於判決中，未違反論理
    法則及經驗法則。從而，本件被告上訴意旨並未依據卷內既
    有訴訟資料或提出新事證，指摘或表明第一審判決有何採證
    認事、用法或量刑等足以影響判決本旨之不當或違法，而構
    成應予撤銷之具體事由，依上開說明，本件被告上訴顯無具
    體理由而不合法定程式應予駁回，並不經言詞辯論為之。
據上論斷，依刑事訴訟法第367條前段、第372條，判決如主文。
中    華    民    國   100    年    1     月    10    日
                  刑事第三庭審判長法  官  陳博志
                                  法  官  許文章
                                  法  官  陳德民
以上正本證明與原本無異。
不得上訴。
                                  書記官  陳紀語
中    華    民    國   100    年    1     月    10    日